【裁判字號】    90,交易,432
【裁判日期】    901128
【裁判案由】    過失致死
【裁判全文】
臺灣桃園地方法院刑事判決                          九十年度交易字第四三二號
    公  訴  人  臺灣桃園地方法院檢察署檢察官
    被      告  甲○○
右列被告因過失致死案件，經檢察官提起公訴（九十年度偵字第一三○六八號），本
院判決如左：
        主  文
甲○○因過失致人於死，處有期徒刑柒月，緩刑參年。
        事  實
一、甲○○於民國八十八年十月十四日下午，駕駛車牌號碼ＨＵ－三七二九號自用小
    客車（下稱上開自小客車），沿桃園縣龜山鄉○○○路內側車道，由林口往龜山
    方向行駛，同日下午十八時四十分許，途經該路五四五號前，該路段限速為四十
    公里，甲○○行駛時本應注意車前狀況，隨時採取必要安全措施，並於遵行車道
    內行駛，不得駛入劃有中央分向限制線之來車車道內，且不得超速行駛，而依當
    時天候晴、路面狀態乾躁、無缺陷、無障礙物、視距良好等情況，並無不能注意
    情事。詎其竟疏於注意，以超過該路段速限之約五十公里速度，駕車跨過路中分
    向限制線（即雙黃線），侵入對向來車道，車頭中央撞及自對向騎乘車號ＳＥＵ
    －四九三號輕型機車（下稱上開機車），沿內側車道駛來之機車騎士黃潤香，使
    黃潤香受撞彈至上開自小客車前擋風玻璃後，再反彈跌於林口往龜山方向之內側
    車道上，致黃潤香受有多重器官衰竭及腹部挫傷之傷害，而黃潤香所騎之上開機
    車於受撞後即倒地沿龜山往林口方向內側車道路面刮行後，倒於離刮地痕起始點
    約八點二公尺外之內側車道上。黃潤香倒地受傷後雖經送醫救治，惟因受有上開
    傷害，延至同年十月二十六日上午零時二十分許，仍宣告不治死亡。甲○○於肇
    事後，在未被有偵查犯罪職權之機關或公務員發覺其為犯人前，即主動向桃園縣
    警察局龜山分局坪頂派出所自首，進而接受本次裁判。
二、案經桃園縣警察局龜山分局報請臺灣桃園地方法院檢察署檢察官相驗後自動檢舉
    偵查起訴。
        理  由
一、訊據被告甲○○固對伊於右揭時、地，超速駕車肇事致被害人黃潤香死亡之事實
    坦承不諱，惟辯稱：案發當時撞擊是瞬間，伊自己亦不知到底有無進入對向車道
    ，因伊一直走在自己車道上，但事後從車子受損照片看，確實是撞到車子的中心
    點，當時好像是對撞云云。然查：依卷附警製道路交通事故調查報告表現場圖及
    現場照片所示：被告所駕上開自小客車之前車牌處凹損變形，車頭及前保險桿中
    央受損，前擋風玻璃破損；被害人黃潤香所騎乘之上開機車前輪蓋斷損脫落，前
    輪受損，虎叉變形，前導流板破損；上開機車倒地刮痕長約八點二公尺，位於龜
    山往林口方向之內側車道內，刮地痕起始點距中央分向限制線○．一五公尺等現
    場及車損情況，堪認當時應係被告駕駛上開自小客車，車頭中央與被害人黃潤香
    所騎之上開機車車頭對撞後，上開機車倒地於地面刮行，被害人黃潤香彈至上開
    自小客車前擋風玻璃後再反彈而出倒於路上。而以上開機車刮痕自起始點起至終
    點止，均在龜山往林口方向，即被害人黃潤香行車之方向內，其中起始點距中央
    分向限制線僅○．一五公尺，及被告所駕上開自小客車係車頭中央受損最大等情
    況判斷，益徵當時被告所駕上開自小客車應有部分車體已跨越分向限制線至對向
    車道內，再撞擊亦行於內側靠中央分向限制線之被害人黃潤香所騎之上開機車無
    訛。至於被害人黃潤香彈起後雖倒地於林口往龜山方向之內側車道上，惟其所在
    位置距兩車最初撞擊點，即上開機車刮地痕起始點處，已有一段距離，且其係受
    撞彈起再遭上開自小客車前擋風玻璃撞擊反彈而出，期間身體受多重彈撞，則最
    後落地位置非必為車禍發生前之行車位置，自無足以被害人黃潤香之最後倒地位
    置，即認定車禍係在林口往龜山方向發生。另證人林振興雖於偵查中結證稱：其
    與汽車駕駛人（即被告）同向，在後方約距不到五十公尺，機車騎士（即被害人
    黃潤香）在對向，該處無紅綠燈號誌，路燈不會很亮，黃潤香要左轉，因左邊有
    一條巷子，他可能看沒車要左轉，他只注意後方車，未注意對向前方來車，未打
    方向燈，當時自小客車時速約五、六十公里，行駛內側車道，我看他們撞在一起
    ，機車騎士飛下來撞到車子擋風玻璃再彈出去等語（見八十八年度相字第一六○
    九號卷第四七、四八頁）。然查，被害人黃潤香所騎乘上開機車之刮地痕均在龜
    山往林口方向內側車道內，已如上述，倘被告係於遵行車道內行駛，而被害人黃
    潤香係因逆向騎車被撞，則上開機車刮地痕應落於林口往龜山方向之車道內，惟
    依上開現場跡證所示已非屬此情況，況證人林振興當時既騎機車行於被告車後約
    五十公尺距離遠，而當時復為秋日時節近晚間七時時分，再佐以證人所證稱該處
    路燈並不明亮一節，足見證人林振興於晚間時刻路燈不明亮且距被告約五十公尺
    後騎車，是否能確知兩車發生碰撞之時，被告所駕自小客車究有無跨入對向車道
    ？亦非無疑，且被告於本院審理中亦供稱伊不知到底有無進入對向車道等語（見
    九十年十一月十四日審理筆錄），是在證人之證詞與現場事證相左情況下，應認
    現場所留跡證顯示之前述情節較為客觀可信，據之，尚無法據證人林振興上開之
    證詞即遽為被告有利之認定。而被害人黃潤香確因本件車禍死亡，亦經臺灣桃園
    地方法院檢察署檢察官督同檢驗員到場相驗屬實，製有勘驗筆錄、驗斷書、相驗
    屍體証明書各乙份及相驗照片五幀附卷足憑（附於上開相字卷第二九、三三、三
    二、四一至四三頁）。另按汽車駕駛人應注意車前狀況，隨時採取必要之安全措
    施，並應在遵行車道內行駛，在劃有分向限制線之路段，不得駛入來車之車道內
    ，且不得超速行駛，此道路交通安全規則第九十三條第一項、第九十四條第三項
    、第九十七條第一、二款各定有明文，被告駕駛汽車自應遵守上開道路交通安全
    規定，而參之當時時天候晴、路面狀態乾躁、無缺陷、無障礙物、視距良好等情
    ，有上開調查報告表在卷足按，顯無不能注意之情事，被告行經前開道路未注意
    車前狀況，超速行駛且跨越分向限制線侵入來車道，顯係肇事之原因，堪認被告
    有過失甚明。而被害人黃潤香係因本件車禍受有多重器官衰竭及腹部挫傷之傷害
    ，送醫後不治死亡，是被告之過失行為與被害人死亡結果間確有因果關係。本件
    車禍肇事原因經送臺灣省桃園縣區車輛行車事故鑑定委員會鑑定及臺灣省車輛行
    車事故覆議鑑定委員會覆議結果，亦認定「甲○○夜晚駕駛自小客車，超速行駛
    且跨越分向限制線侵入來車道，為肇車原因」等語，有該鑑定委員會八十九年二
    月二十五日八九府車鑑桃字第○一二九號函函附之鑑定意見書及該覆議鑑定委員
    會八十九年五月九日府覆議字第八九○三二五號函各一件附卷可按（附於上開相
    字卷第五一、五二、五四頁）。綜上，被告所辯委無足取，此外復有警製道路交
    通事故調查報告表乙份及車禍現場、車損照片十九幀附卷可稽（附於上開相字卷
    第一五頁、第一七至二六頁）。本件事証明確，被告右揭犯行洵堪認定，應予依
    法論科。
二、核被告甲○○所為，係犯刑法第二百七十六條第一項過失致死罪。被告於犯本罪
    後，在未被有偵查犯罪職權之機關或公務員發覺其為犯人前，即主動向桃園縣警
    察局龜山分局坪頂派出所自首而接受審判，業據其供承在卷，並經證人即案發當
    時至現場處理之警員吳國華於本院調查程序中證述明確（見本院九十年十月十八
    日訊問筆錄），應依刑法第六十二條前段自首之規定，減輕其刑。爰審酌被告駕
    車違規，以致肇事傷人性命，對被害人及家屬造成傷害，永遠無法復原，所為非
    是，惟被告犯罪後坦承部分犯行，尚具悔意等一切情狀，量處如主文所示之刑，
    以資懲儆。末查，被告前未曾受有期徒刑以上刑之宣告，業據被告自承在卷，並
    有臺灣桃園地方法院檢察署刑案資料查註紀錄表及臺灣高等法院被告全國前案紀
    錄表各一紙在卷可按，被告偶因過失罹犯本罪，致人死亡，犯後已知悔悟，經此
    次刑之宣告，應益知戒慎而無再犯之虞，本院認其所受宣告刑以暫不執行為適當
    ，爰併予宣告緩刑三年，以勵自新。
據上論斷，應依刑事訴訟法第二百九十九條第一項前段，刑法第二百七十六條第一項
、第六十二條前段、第七十四條第一款，罰金罰鍰提高標準條例第一條前段，判決如
主文。
本案經檢察官黃俊華到庭執行職務。
中      華      民      國     九十    年    十一      月  二十八    日
                               臺灣桃園地方法院交通法庭
                                   法  官   王美玲
右正本證明與原本無異。
如不服本判決，應於判決送達後十日內向本院提出上訴狀( 應附繕本 )，上訴於
臺灣高等法院。
                                   書記官   賴玉真
中        華        民        國   九十   年   十一   月    二十九    日
附論罪科刑法條之依據
刑法第二百七十六條
因過失致人於死者，處二年以下有期徒刑、拘役或二千元（現已提高十倍為二萬元）
以下罰金。
從事業務之人，因業務上之過失犯前項之罪者，處五年以下有期徒刑或拘役得併科三
仟元（現已提高十倍為三萬元）以下罰金。


司法院資訊處製作；財團法人民間司法改革基金會備份。
